臺灣臺中地方法院民事判決
110年度中簡字第2444號
原      告  劉啟丞  

被      告  王證傑  

上列被告因過失傷害案件（原審案號本院110 年度中交簡字第11
33號刑事案件），經原告提起刑事附帶民事訴訟請求損害賠償（
本院110 年度中交簡附民字第77號），由本院刑事庭裁定移送前
來，經於民國110 年10月4 日言詞辯論終結，本院判決如下：
    主      文
被告應給付原告新臺幣96,658元，及自民國110 年7 月26日起至
清償日止，按週年利率百分之5 計算之利息。
原告其餘之訴駁回。
本判決原告勝訴部分得假執行。
    事實及理由
壹、程序事項
一、按簡易訴訟之訴狀送達後，原告不得將原訴變更或追加他訴
    ，但擴張或減縮應受判決事項之聲明者，不在此限，民事訴
    訟法第436 條第2 項、第255 條第1 項但書第3 款定有明文
    。本件原告起訴時聲明原請求被告連帶給付新臺幣（下同）
    103,608 元，及自起訴狀繕本送達翌日起至清償日止，按週
    年利率百分之7 計算之利息，嗣於民國110 年10 月4日言詞
    辯論期日，更正聲明請求金額為102,875 元，並不再主張關
    於連帶給付之請求，且將利息之請求更正為按週年利率為百
    分之5計算等情，業經記明筆錄在卷(本院卷第33、34頁）。
    本院審酌原告上開更正請求，其訴訟標的及請求之原因事實
    與原訴仍屬相同，僅請求金額減少而已，核屬減縮應受判決
    事項之聲明，並非訴之變更或追加，依首揭法條規定，即無
    不合，應准許之
二、被告經合法通知，未於言詞辯論期日到場，核無民事訴訟法
    第386 條各款所列情形，爰依原告之聲請，由其一造辯論而
    為判決。
貳、實體事項
一、原告主張：被告於110 年1 月5 日22時08分許，無照騎乘牌
    照號碼MRR-9715號普通重型機車，沿臺中市西屯區五權西路
    由東往西方向行駛，行經工業區二十三路26號前欲右轉時，
    疏未注意汽車行駛至交岔路口，轉彎車應讓直行車先行，竟
    貿然右轉；原告適於其同向右後方騎乘牌照號碼578-JLY 號
    普通重型機車行駛至該處，因此閃避不及遂發生碰撞，致原
    告受有左手第四指壓砸傷合併開放性傷口共4 公分、末端指
    骨粉碎性骨折等傷勢，因此不能工作達1個月且需專人照護
    ，並因此身心受有損害。為此，爰依侵權行為之法律關係提
    起本件訴訟，請求被告賠償醫療費用6,743 元、就醫交通費
    用1,900元、不能工作損失29,232  元、慰撫金65,000元。
    並聲明：被告應給付原告102,875 元，及自起訴狀繕本送達
    翌日起至清償日止，按週年利率百分之5 計算之利息。
二、被告未於言詞辯論期日到場，亦未提出書狀作何聲明或陳述
    。
三、本院之判斷
  ㈠按刑事訴訟判決所認定之事實，固非當然有拘束民事訴訟判
    決之效力，但民事法院調查刑事訴訟原有之證據，而斟酌其
    結果以判斷事實之真偽，並於判決內記明其得心證之理由，
    即非法所不許（最高法院67年台上字第2674號及49年台上字
    第929 號裁判意旨參照），是本院自得調查刑事訴訟中原有
    之證據，斟酌其結果以判斷其事實，合先敘明。
  ㈡原告主張被告前開事實，業據其提出道路交通事故當事人登
    記聯單、診斷證明書、道路交通事故初步分析研判表、道路
    交通事故現場圖、調解不成立證明書、醫療收據、車資收據
    等件為證，並經本院依職權調閱本院110年度中交簡字第113
    3號卷核閱屬實，且被告所犯過失傷害犯行亦經本院判處判
    處拘役55日，如易科罰金，以新臺幣1,000元折算壹日，有
    判決書在卷可稽(本院卷第41至45頁)，而被告對於原告主張
    之上開事實，已於相當時期受合法之通知，而於言詞辯論期
    日不到場，亦未提出準備書狀爭執，依民事訴訟法第436 條
    第2 項、第280 條第3 項準用同條第1 項之規定，對於原告
    所主張之情事，應視同自認。
  ㈢按汽車、機車或其他非依軌道行駛之動力車輛，在使用中加
    損害於他人者，駕駛人應賠償因此所生之損害。但於防止損
    害之發生，已盡相當之注意者，不在此限。民法第191條之2
    定有明文，查本件被告騎乘MRR-9715號普通重型機車與系爭
    車輛發生碰撞，被告於其行駛車輛於該處時，對於防止兩車
    之碰撞，如何已盡相當之注意義務乙節，既未能舉證以實其
    說，依上開說明，其自應負賠償責任。
  ㈣次按汽車行駛至交岔路口，轉彎車應讓直行車先行，道路交
    通安全規則第102條第1 項第7 款定有明文。再按因故意或
    過失，不法侵害他人之權利者，負損害賠償責任；不法侵害
    他人之身體或健康者，對於被害人因此喪失或減少勞動能力
    或增加生活上之需要時，應負損害賠償責任。命加害人提出
    擔保；不法侵害他人之身體、健康、名譽、自由、信用、隱
    私、貞操，或不法侵害其他人格法益而情節重大者，被害人
    雖非財產上之損害，亦得請求賠償相當之金額。其名譽被侵
    害者，並得請求回復名譽之適當處分，民法第184 條第1 項
    前段、民法第193條第1 項、民法第195 條第1 項分別規定
    甚明。本件被告右轉彎時疏未注意禮讓直行車先行，有道路
    交通事故現場圖、現場照片附卷可參，被告之駕駛行為顯有
    違反上開道路交通安全規則之規定，對本件車禍之發生應負
    完全之過失責任。依此，　原告受有上開傷勢，係由被告過
    失騎乘機車之行為所造成，兩者間自具相當因果關係，則原
    告依前開規定，請求被告負侵權行為損害賠償之責，即屬有
    據。茲就原告各項請求說明如下：
  ⒈醫藥費及就醫交通費
　　原告主張因前開傷勢就醫而支出醫藥費6,743 元、就醫交通
    費1,900 元等情，業據原告提出診斷證明書、醫療費用收據
    、醫療器材收據及發票、車資收據為據（交附民卷第19頁、
    第27頁至第41頁、第45頁至第47頁），經核均係治療本件車
    禍之傷勢所必需，核屬因前開傷害支出之必要費用及增加之
    生活上之需要，則原告此部分主張，即屬可取。
  ⒉不能工作之損失
　⑴原告主張其因本件車禍受有上開傷勢，需休養4周，受有工資
    為28,015元之損失等語，業據其提出診斷證明書、存摺交易
    明細為憑（交附民卷第19頁、第49頁），另原告左手受有末
    端指骨粉碎性骨折傷勢，有澄清醫院中港分院於110年2月23
    日診斷證明書附卷可參（附民卷第19頁），又「…左手第四
    指需休養四週，不宜劇烈運動」乙節，亦有前開診斷證明書
    醫囑欄可查，再衡以原告並自陳從事倉管業，需經常搬運重
    物（本院卷第34頁），堪認原告主張：因系爭傷勢致1個月
    無法工作等語，尚屬合理；此外，原告平均薪資為28,015元
    元，有薪資條附卷可參（本院卷第39頁），則原告請求被告
    賠償不能工作之損失28,015 元，即屬可採。
　⑵另原告固主張因參與本件調解及出庭，受有2.5日不能工作之
    損失共1,217元等語。然查人民因調解、訴訟所花費時間、
    勞力及金錢，不可一概認屬他方應賠償之損害，蓋原告循調
    解、訴訟程序解決糾紛、維護自身權益，本需耗費相當勞費
    ，他方應訴亦有勞費支出，此為法治社會解決私權紛爭制度
    設計所不得不然，故雙方勞費支出除法律另有規定外，本應
    由各當事人自行承擔，尚難向他方請求損害賠償，依此，原
    告請求被告賠償其因本件參與調解及開庭所受不能工作之損
    失1,217元，即難認可取。
  ⒊精神慰撫金
　　按慰撫金之賠償須以人格權遭遇侵害，使精神上受有痛苦為
    必要，其核給之標準固與財產上損害之計算不同，然非不可
    斟酌雙方身份資力與加害程度，及其他各種情形核定相當之
    數額（最高法院51年台上字第223 號裁判意旨參照）。查原
    告為碩士畢業，從事倉管業，每月薪資月28,015元，未婚，
    需扶養父母，名下沒有不動產等情，業據原告陳明在卷（本
    院卷第34頁），另被告高職畢業，名下無不動產之情，另有
    戶役政查詢結果附卷可參，並經本院調閱兩造稅務電子閘門
    財產所得調件明細表核閱屬實，則本院審酌兩造之身分、地
    位、經濟能力及原告之傷勢並非輕微等一切情狀，認原告請
    求被告賠償6萬元之精神慰撫金，應屬適當，逾此部分，尚
    非可取。
  4.綜上，原告因本件車禍所受損害共96,658元（計算式：6743
    ＋1900 ＋28015 ＋60000＝96658元。）
四、末按給付無確定期限者，債務人於債權人得請求給付時，經
    其催告而未為給付，自受催告時起，負遲延責任。其經債權
    人起訴而送達訴狀，或依督促程序送達支付命令，或為其他
    相類之行為者，與催告有同一之效力；遲延之債務，以支付
    金錢為標的者，債權人得請求依法定利率計算之遲延利息。
    但約定利率較高者，仍從其約定利率；應付利息之債務，其
    利率未經約定，亦無法律可據者，週年利率為百分之五，民
    法第229 條第2 項、第233 條第1 項及第203 條分別定有明
    文。本件原告對被告之侵權行為債權，核屬無確定期限之給
    付，既經原告起訴，且起訴狀繕本業於110 年7 月15日寄存
    送達被告，有送達證書附卷可稽（附民卷第55頁），被告迄
    未給付，當應負遲延責任。是原告請求被告自起訴狀繕本送
    達翌日即110 年7 月26日起至清償日止，按週年利率百分之
    5 計算之利息，亦屬有據。
五、綜上所述，原告依侵權行為之法律關係，請求被告給付96,6
    58元，及自110 年7 月26日起至清償日止，按週年利率百分
    之5計算之利息，為有理由，應予准許；逾此範圍，則屬無
    據，應予駁回。
六、本判決原告勝訴部分，係所命給付金額未逾50萬元之判決，
    自應依民事訴訟法第389 條第1 項第5 款之規定，依職權宣
    告假執行。
七、本件原告提起刑事附帶民事訴訟，由本院刑事庭依刑事訴訟
    法第504 條第1 項之規定裁定移送前來，依同條第2 項規定
    就原告原起訴部分依法免徵第一審裁判費，且本件訴訟繫屬
    期間亦未增生訴訟費用，尚無訴訟費用負擔問題，併此敘明
    。
中　　華　　民　　國　　110 　年　　10　　月　　 27　日
                  臺灣臺中地方法院臺中簡易庭
                              法　官  陳航代
以上為正本，係照原本作成。
如不服本判決，應於送達後20日內，向本院提出上訴狀並表明上
訴理由，如於本判決宣示後送達前提起上訴者，應於判決送達後
20日內補提上訴理由書（須附繕本）。如委任律師提起上訴者，
應一併繳納上訴審裁判費。 
中　　華　　民　　國　　110 　年　　11　　月　　1 　　日
                              書記官  廖鳳美